---
title: "Dicas para descarregamento e execução do Tabula"
date: "2019-12-03"
categories: ["notícia"]
banner: "img/banners/tabula.jpg"
slug: "dicas-descarregamento-execucao-tabula"
author: "Marcos Alexandre dos Anjos"
---

```{r, echo=FALSE}
knitr::opts_chunk$set(echo = FALSE)
source('helper.R')
```

Você já deve estar sabendo que o ___febr___ elegeu o Tabula como ferramenta de extração de dados do solo de arquivos no formato PDF. Se não sabe, então leia nossa [matéria][materia] anterior sobre o uso do Tabula. Na presente matéria você vai saber mais sobre como descarregar e executar o Tábula nos sistemas operacional [Ubuntu 18.04 LTS][ubuntu] e [Windows 10][windows].

[materia]: /blog/2019/12/02/extracao-de-dados-de-documentos-pdf/
[ubuntu]: https://ubuntu.com/
[windows]:https://www.microsoft.com/pt-br/windows/

Para usar o Tabula no seu sistema operacional, você deverá ter instalado em seu computador os seguintes softwares:

1. [Java][java], linguagem de programação com a qual o Tabula foi construído;
2. Um editor de planilhas eletrônicas como o [LibreOffice][libreoffice];
3. Um descompactador de arquivos como o [7zip][7zip]; 

[java]: https://www.java.com/pt_BR/download/
[libreoffice]: https://www.libreoffice.org/
[7zip]: https://www.7-zip.org/

Feito isso, você precisa seguir apenas três passos bastante simples.

### Passo 1

Descarregar o programa do site oficial do Tabula em <https://tabula.technology/>.

```{r, results='asis'}
img(path = 'dicas-descarregamento-execucao-tabula/tabula-inicio.png',
    caption = 'Página inicial do Tabula.', width = '50%')
```

```{r, results='asis'}
img(path = 'dicas-descarregamento-execucao-tabula/download-tabula.png', 
    caption = 'Download do arquivo, no formato zip.', width = '60%')
```

### Passo 2

Descompactar o arquivo ZIP em uma pasta de sua preferência.

```{r, results='asis'}
img(path = 'dicas-descarregamento-execucao-tabula/extrair-tabula.png', 
    caption = 'Abrindo arquivo zip para extrair os arquivos do Tabula.')
```

```{r, results='asis'}
img(path = 'dicas-descarregamento-execucao-tabula/arquivos-extraidos.png', 
    caption = 'Arquivos do Tabula.')
```

### Passo 3

Inicializar o Tabula. No __Windows 10__, basta pressionar sobre o arquivo `tabula.jar` com o botão direito do mouse e selecionar `Abrir`. Seu navegador preferido será inicializado no endereço local `http://127.0.0.1:8080/`. No __Ubuntu 18.04 LTS__, você precisará de uma manipulação adicional... veja abaixo.

```{r, results='asis'}
img(path = 'dicas-descarregamento-execucao-tabula/executar-tabula.png', 
    caption = 'Inicialização do Tabula no Windows 10.')
```

Para inicializar o Tabula no Ubuntu 18.04 LTS, é preciso abrir uma janela do terminal, na pasta onde se encontram os arquivos do Tabula. Em seguida, basta digitar o seguinte comando:

```
java -Dfile.encoding=utf-8 -Xms256M -Xmx1024M -jar tabula.jar
```

```{r, results='asis'}
img(path = 'dicas-descarregamento-execucao-tabula/executar-terminal.png', 
    caption = 'Execução do Tabula no Ubuntu 18.04 LTS via comando no terminal.')
```

Em seguida, abra o navegador de sua preferência e vá até o endereço local `http://127.0.0.1:8080/`.

```{r, results='asis'}
img(path = 'dicas-descarregamento-execucao-tabula/pagina-inicial-tabula.png', 
    caption = 'Interface do Tabula.')
```

Viu como é fácil?
